臺灣臺北地方法院刑事判決　　　　　　　100年度易字第131號
公　訴　人　臺灣臺北地方法院檢察署檢察官
被　　　告　林正忠
上列被告因詐欺案件，經檢察官提起公訴（99年度偵字第27075
號），本院判決如下：
    主  文
林正忠幫助意圖為自己不法之所有，以詐術使人將本人之物交付
，處拘役伍拾日，如易科罰金，以新臺幣壹仟元折算壹日。
    事  實
一、林正忠明知國內社會常見之詐騙集團，經常利用他人之存款
    帳戶轉帳，以掩飾渠等犯罪之不法所得，逃避執法人員之查
    緝，而提供自己之金融帳戶、提款卡及密碼與陌生人士使用
    ，更常與財產犯罪密切相關，可能被不法犯罪集團所利用，
    以遂渠等詐欺取財犯罪及隱匿、掩飾渠等犯罪所得財物或財
    產上利益之目的，竟仍基於幫助他人詐欺取財之不確定故意
    ，於民國99年8 月中旬，在新北市○○區○○路附近某餐飲
    店，將其向台新國際商業銀行汐止分行（下稱台新銀行汐止
    分行）申請開立帳號00000000000000號帳戶及華南商業銀行
    文山分行（下稱華南銀行文山分行）申請開立帳號00000000
    0000號帳戶之提款卡及對應密碼，均交付予1 名不詳真實姓
    名、年籍之成年人使用。該成年人於取得林正忠上開2 個帳
    戶之提款卡及對應密碼後，其所屬之詐欺集團成員即共同意
    圖為自己不法之所有，基於詐欺取財之犯意聯絡，（一）於
    99年8 月24日晚間21時許，以電話向許原瑋謊稱：其日前網
    路購物，扣款有誤，如要解除需至金融自動櫃員機辦理云云
    ，使許原瑋誤信為真，遂依指示至金融自動櫃員機轉帳新臺
    幣（下同）共計10萬元至林正忠上開台新銀行汐止分行帳戶
    內，旋遭詐欺集團之成年成員提領一空。（二）又於99年8
    月25日下午17時許，以電話向陳美華謊稱：其日前網路購物
    ，扣款有誤，如要解除需至金融自動櫃員機辦理云云，使陳
    美華誤信為真，便依指示至金融自動櫃員機轉帳新臺幣共計
    6 萬5,089 元至林正忠上開華南銀行文山分行帳戶內，旋遭
    詐欺集團之成年成員提領一空。嗣後許原瑋、陳美華發覺有
    異，始知受騙。
二、案經許原瑋、陳美華訴請臺北市警察局文山第二分局報告臺
    灣臺北地方法院檢察署檢察官偵查起訴。
    理  由
壹、證據能力部分：
    按被告以外之人於審判外之言詞或書面陳述，除法律有規定
    者外，不得作為證據，刑事訴訟法第159 條第1 項定有明文
    。次按被告以外之人於審判外之陳述，雖不符前4 條之規定
    ，而經當事人於審判程序同意做為證據，法院審酌該言詞陳
    述或書面陳述作成時之情況，認為適當者，亦得為證據。當
    事人、代理人或辯護人於法院調查證據時，知有刑事訴訟法
    第159 條第1 項不得為證據之情形，而未於言詞辯論終結前
    聲明異議者，視為有前項之同意，同法第159 條之5 亦規定
    甚明。經查，本院認定犯罪事實所憑之證據中，部分係屬傳
    聞證據，惟檢察官及被告林正忠均未於本院言詞辯論終結前
    聲明異議，本院審酌該等言詞或書面陳述作成之情況，並無
    非出於任意性或不正取供，或違法或不當情事，且客觀上亦
    無不可信之情況，堪認為適當，依刑事訴訟法第159 條之5
    第2項 規定，得作為證據。
貳、實體方面：
一、上開犯罪事實，業據被告於本院審理程序中供承不諱（見本
    院卷第21頁反面），且經證人即告訴人許原瑋於警詢中（見
    臺灣臺北地方法院檢察署99年度偵字第27075 號卷，下稱偵
    卷第22頁至第23頁）、證人即告訴人陳美華於警詢、偵查中
    （見偵卷第11頁、第66頁至第67頁）分別證述綦詳，並有陽
    信銀行自動櫃員機交易明細單（告訴人陳美華之第1 筆匯款
    ）1 紙（見偵卷第12頁）、華南銀行網路ATM 交易明細查詢
    網頁資料（告訴人陳美華之第2 筆匯款）1 紙（見偵卷第13
    頁）、台新銀行自動櫃員機交易明細表（告訴人許原瑋之3
    筆匯款）1 紙（見偵卷第25頁）、華南銀行文山分行99年9
    月13日函暨檢附被告之帳號000000000000000 號帳戶之開戶
    基本資料、照片及資金往來明細1 份（見偵卷第17頁至第20
    頁）、台新銀行99年9 月17日台新作文字第9915623 號函暨
    檢附被告之帳號00000000000000號帳戶之基本資料、自96年
    3 月29日起至99年9 月9 日止之資金往來明細1 份（見偵卷
    第30頁至第48頁）等件在卷可稽，足證被告上開任意性自白
    與事實相符，是本件事證明確，被告犯行堪以認定，應予依
    法論科。
二、按金融存款帳戶之提款卡及相對應密碼，屬於個人財產權益
    ，其專屬性、私密性極高，除非本人或與本人具密切之關係
    者，難認有何理由可自由使用私人之帳戶之提款卡及相對應
    密碼，一般人亦均有應妥善保管上開物件，防止被他人冒用
    之認知。且近來詐欺集團犯案每每利用人頭帳戶為其犯罪工
    具，若任意提供自己帳戶及其相關物件資料與不明人士使用
    ，將有遭他人作為財產犯罪時，非正當資金進出之用之不法
    用途，此為受有相當教育之人所應認識，是本件被告任意交
    付上開其所有之華南銀行文山分行、台新銀行汐止分行等2
    個帳戶之提款卡及對應密碼與上開不詳姓名、年籍之詐欺集
    團成年成員，即有以己帳戶供他人作為詐欺取財犯罪時使用
    之不確定故意甚明。惟被告僅提供上開2 個帳戶之相關物件
    ，為上開他人之詐欺取財既遂犯行提供助力，尚無以自己實
    施詐欺取財犯罪之意思，而與他人有詐欺取財犯罪之犯意聯
    絡，或被告有直接參與詐欺取財犯罪構成要件行為之分擔情
    事，並非共同正犯。是核被告所為，係犯刑法第30條第1 項
    前段、第339 條第1 項之幫助詐欺取財罪。而被告幫助他人
    犯前開之罪，依刑法第30條第2 項之規定，按正犯之刑減輕
    之。另被告以一提供帳戶之行為，幫助不詳之詐欺集團成員
    詐騙告訴人許原瑋、陳美華等2 人，侵害2 人之財產法益，
    為想像競合犯，應從一重之幫助詐欺取財罪處斷。又按幫助
    犯係從犯，係從屬於正犯而成立，刑法上既無「共同幫助」
    之情，當亦無「幫助共同」可言，是被告所幫助之詐欺集團
    成員相互間，就上開詐欺取財犯行，縱有犯意聯絡及行為分
    擔，均為共同正犯，亦無須論以被告有幫助共同詐欺取財之
    必要，附此敘明。爰審酌被告僅因貪圖小利，便提供上開帳
    戶之提款卡及相對應密碼幫助他人犯罪，致使真正犯罪者難
    以被查獲，助長詐欺犯罪風氣猖獗，破壞社會治安及金融秩
    序甚鉅，並使上開所示之受害人等受有損害，惟被告僅提供
    上開帳戶之提款卡、對應密碼等物品，尚未直接參與詐欺取
    財犯行，且非實際獲得詐欺不法利益之人，情節顯較輕微，
    暨參以因被告犯罪後終知坦承犯行，且已有所悔意，是其態
    度尚可等一切情狀，量處如主文所示之刑，並諭知易科罰金
    之折算標準。
三、據上論斷，應依刑事訴訟法第299 條第1 項前段，刑法第30
    條第1 項前段、第2 項、第339 條第1 項、41條第1 項前段
    ，刑法施行法第1 條之1 ，判決如主文。
本案經檢察官徐仕瑋到庭執行職務。
中    華    民    國    100   年    3    月     31    日
                  刑事第十七庭審判長法  官  劉煌基

                                    法  官  賴淑美
                                    法  官  葉力旗
以上正本證明與原本無異。
如不服本判決，應於判決送達後10日內向本院提出上訴狀 (應附
繕本)。
                                    書記官  林碧華
中    華    民    國    100    年   3      月   31    日
附錄本案論罪科刑法條：
中華民國刑法第339條
意圖為自己或第三人不法之所有，以詐術使人將本人或第三人之
物交付者，處5 年以下有期徒刑、拘役或科或併科1,000 元以下
罰金。
以前項方法得財產上不法之利益或使第三人得之者，亦同。
前2項之未遂犯罰之。